【裁判字號】    98,豐簡上,827
【裁判日期】    981020
【裁判案由】    賭博
【裁判全文】
臺灣臺中地方法院刑事判決           98年度豐簡上字第827號
上  訴  人
即  被  告  甲○○
上列上訴人因賭博案件，不服臺灣臺中地方法院豐原簡易庭98年
度豐簡字第440號中華民國98年7月6日第一審簡易判決（聲請案
號：臺灣臺中地方法院檢察署97年度偵字第16239、26417號），
提起上訴，本院管轄之第二審合議庭判決如下：
    主    文
上訴駁回。
    犯罪事實及理由
一、甲○○、曾茂琳（業經本院以97年度豐簡字第586號判決認
    定犯圖利聚眾賭博罪，處有期徒刑2月確定）與真實姓名年
    籍不詳、綽號「阿哲」之成年男子，共同基於賭博及意圖營
    利而提供賭博場所、聚眾賭博之犯意聯絡，自民國97年4月
    間某日起，由曾茂琳提供其位於臺中縣潭子鄉○○路○段7巷
    2號之住處，以電腦透過網際網路連結至「PUMA運動網」（
    網址：http://wd777.net），並自綽號「阿哲」之成年男子
    處取得帳號、密碼，再由綽號「阿哲」之男子負責招攬會員
    ，並負責開出電腦賭盤之賠率。賭博方法為：由甲○○或曾
    茂琳提供賭客帳號及密碼，賭客可自行上網連結至PUMA運動
    網網頁，輸入帳號、密碼後，觀看網站提供之勝率、賠率，
    和當日比賽隊伍有無讓分，再透過網路下注簽賭，以美國職
    棒比賽結果為賭博標的，由賭客與網站對賭，簽賭金每注最
    少新臺幣（下同）100元，最多1萬元，輸贏則依比賽結果，
    賭贏之彩金則依預設賠率計算，當賭客簽中得分較高者之比
    賽勝隊時，可獲得依下注金額由電腦預設賠率之獎金，並由
    曾茂琳從中抽取每1萬元100元之佣金，以此方式與賭客對賭
    財物，再由甲○○或曾茂琳向賭客收取賭金，並每星期與綽
    號「阿哲」之男子結算1次。
二、案經臺中縣警察局太平分局報告臺灣臺中地方法院檢察署檢
    察官偵查起訴。
    理    由
一、證據能力部分：
  (一)按「被告以外之人於偵查中向檢察官所為之陳述，除顯有不
    可信之情況者外，得為證據」，刑事訴訟法第159條之1第2
    項定有明文。此乃立法者以刑事訴訟法規定檢察官代表國家
    偵查犯罪、實施公訴，依法有訊問被告、證人、鑑定人之權
    ，且實務運作時，偵查中檢察官向被告以外之人所取得之陳
    述，原則上均能遵守法律規定，不致違法取供，其可信性極
    高，為兼顧理論與實務為由，而對「被告以外之人於偵查中
    向檢察官所為之陳述」，例外設定其具備非顯不可信之要件
    時，得為證據。本件關於以下論及之證人徐陳銘於偵查中向
    檢察官所為之陳述，業經具結且查無顯不可信之情形存在，
    依上開刑事訴訟法第159條之1第2項規定，具證據能力。
  (二)復按現行刑事訴訟法為保障被告之反對詰問權，排除具有虛
    偽危險性之傳聞證據，以求實體真實之發見，於該法第159
    條第1項明定被告以外之人於審判外之言詞或書面陳述，除
    法律有規定者外，不得作為證據。而刑事訴訟法第159條之1
    至159條之4有傳聞法則之例外規定，且被告以外之人於審判
    外之陳述，雖不符前4條之規定，而經當事人於審判程序同
    意作為證據，法院審酌該言詞陳述或書面陳述作成時之情況
    ，認為適當者，亦得為證據；當事人、代理人或辯護人於法
    院調查證據時，知有第159條第1項不得為證據之情形，而未
    於言詞辯論終結前聲明異議者，視為有前項之同意，刑事訴
    訟法第159條之5定有明文。本件關於以下論及之同案被告陳
    冠中於偵訊時之陳述，係屬被告甲○○以外之人於審判外之
    書面陳述，而檢察官、被告並未就上開陳述有所爭執，且迄
    於言詞辯論終結前，均未主張有刑事訴訟法第159條第1項不
    得為證據之情形，是應認已同意作為證據，且經本院審酌後
    ，認無不適當之情形，應認均有證據能力。
二、認定犯罪事實所憑之證據及理由﹕
    訊據被告先於97年10月28日偵訊中坦承上開犯行，復於本院
    審理時否認有何共同賭博及意圖營利提供賭博場所、聚眾賭
    博之犯行，辯稱：伊只有幫忙父親收錢而已，不知道這樣子
    會構成犯罪云云，經查：
  (一)證人徐陳銘於97年10月2日偵訊時具結證稱：伊於5月初有上
    網簽賭，帳號密碼伊是委託甲○○幫伊要的，實際上是他父
    親在經營，伊有跟他父親對過帳，有時他父親不在，伊才會
    請甲○○轉交錢給他父親，每次下注金額，最少100元，最
    多3萬元，如果押中，依賠率計算等語（見97年偵字第16236
    號卷第32至33頁）。核其所述，與同案被告陳冠中於偵訊時
    供稱：伊有在簽職棒簽賭，伊是找甲○○簽的，帳號密碼也
    是甲○○給伊的，每次下注金額最少100元，最多3萬元，伊
    大概都簽3、4千元，每星期一伊會找甲○○對帳，若有賺錢
    就是按賠率來計算等語（見97年偵字第16236號卷第101頁）
    ，大致相符。另被告於其上訴狀中亦自承「被告曾茂琳透過
    電腦經營職棒簽賭，所以被告陳冠中與徐陳銘在得知後，再
    由我介紹他們給我父親，方便簽賭。父親由綽號阿哲取得帳
    號密碼後，由我來轉告他們，賭金則每星期結算一次」，「
    每星期結算時，唯父親不在，才會代收賭金」等語（見本院
    卷第4、5頁）。是被告提供賭客帳號及密碼，及向賭客收取
    賭金之事實，堪以認定。
  (二)按被告既明知其父親曾茂琳提供賭博場所，透過電腦經營職
    棒簽賭，仍將用以網路簽賭之帳號、密碼提供予賭客，及向
    賭客收取賭金，則被告之上開共同賭博、圖利聚眾賭博及提
    供賭博場所之犯行，洵堪認定。被告雖辯稱不知道收錢會構
    成犯罪云云，惟按「除有正當理由而無法避免者外，不得因
    不知法律而免除刑事責任」，刑法第16條前段定有明文，是
    被告之辯解，亦無理由。
三、論罪科刑：
    核被告所為，係犯刑法第266條第1項前段之在公眾得出入之
    場所賭博財物、第268條前段之意圖營利供給賭博場所及同
    條後段之意圖營利聚眾賭博罪。被告與曾茂琳及姓名年籍不
    詳綽號「阿哲」之成年男子間，就上開犯行具有犯意聯絡及
    行為分擔，為共同正犯。又按刑事法若干犯罪行為態樣，本
    質上原具有反覆、延續實行之特徵，立法時既予特別歸類，
    定為犯罪構成要件之行為要素，則行為人基於概括之犯意，
    在密切接近之一定時、地持續實行之複次行為，倘依社會通
    念，於客觀上認為符合一個反覆、延續性之行為觀念者，於
    刑法評價上，即應僅成立一罪，俾免有重複評價、刑度超過
    罪責與不法內涵之疑慮；學理上所稱「集合犯」之職業性、
    營業性或收集性等具有重複特質之犯罪均屬之，例如經營、
    從事業務、收集、販賣、製造、散布等行為概念者是（最高
    法院95年度臺上字第1079號判決意旨可資參照）；且立法上
    ，以營利為構成要件之犯罪，通常具有反覆實施同一犯罪行
    為之特性，因其本質乃多數行為之集合或一定行為之反覆實
    施，在立法上予以擬制，定為一罪。查本案被告在上開處所
    提供多數人賭博藉以牟利，其犯罪型態本質上乃具有反覆、
    延續之特質，亦即聚眾賭博之目的既在於營利，當不止聚眾
    賭博一次就結束，是以其自97年4月間某日起至97年6月26
    日為警查獲止，所為連貫、反覆、多次聚眾賭博之行為，依
    上開說明，於刑法評價上，應認係集合多數犯罪行為而構成
    聚眾賭博之獨立犯罪類型，應僅成立一罪。又被告以一行為
    同時觸犯前開3罪名，應依同法第55條規定，論以想像競合
    犯，並從一情節較重之意圖營利聚眾賭博罪處斷。原審經審
    理結果，認被告罪證明確，適用刑法第28條、266條第1項前
    段、第268條、第55條、第41條第1項前段，刑法施行法第1
    條之1等規定，量處有期徒刑3月，並諭知易科罰金之折算標
    準。核其認事用法俱無不當，量刑亦稱允洽。被告猶執前詞
    否認犯行，並指摘原審判決量處刑度較其父親曾茂琳為重，
    認為量刑過重，指摘原判決不當而提起上訴，惟本案事證已
    明，詳如前述，且在同一犯罪事實與情節，如別無其他加重
    或減輕之原因，原審量定之刑，亦無過重或失輕之不當情形
    ，則應予尊重（最高法院85年度台上字第2446號判決參照）
    。又原審量處之刑度，雖較被告之父曾茂琳為重，唯量刑係
    屬法官裁量範圍，原審審酌各情認應處以有期徒刑3月，所
    量定之刑，並無過重之不當情形，本院認應予尊重。是被告
    上訴非有理由，應駁回其上訴。
據上論斷，應依刑事訴訟法第455條之1第1項、第3項、第368條
，判決如主文。
本案經檢察官乙○○到庭執行職務。
中    華    民    國    98    年    10    月    20    日
                  刑事第十六庭  審判長法  官  巫淑芳
                                      法  官  黃建都
                                      法  官  戴嘉慧
上正本證明與原本無異。
不得上訴。
                                      書記官  劉晴芬
中    華    民    國    98    年    10    月    20    日


司法院資訊處製作；財團法人民間司法改革基金會備份。
